【裁判字號】    88,重訴,34
【裁判日期】    890229
【裁判案由】    損害賠償
【裁判全文】
臺灣高等法院高雄分院民事判決      八十八年度重訴字第三四號
      原    告    乙○○
                  甲○○
      共      同
      訴訟代理人  陳慧錚律師
                  江雍正律師
                  吳建勛律師
      右二人之
      複代理人    王進勝律師
      被    告    丙○○      .
                              （現押於高雄看守所）
右當事人間損害賠償事件，經本院刑事庭（八十八年附民字第二三六號）移送本院民
事庭，本院判決如左：
      主      文
被告應給付原告乙○○新台幣貳拾壹萬仟肆佰拾元；應給付原告甲○○新台幣
佰零萬仟元，並均自民國八十八年八月十三日起至清償日止，按年息百分之五
計算之利息。
原告甲○○其餘之訴駁回。
訴訟費用由原告負擔五分之四，餘由被告負擔。
本判決第一項於原告乙○○、甲○○各以新台幣柒萬元、壹佰萬元供擔保後，得為假
執行。
原告甲○○其餘假執行之聲請駁回。
      事      實
甲、上訴人方面：
一、聲明：
  (一)被告應給付原告乙○○新台幣（下同）二十一萬三千四百三十三元，及自起訴狀
    繕本送達之翌日起至清償日止，按年息百分之五計算之利息。
  (二)被告應給付原告甲○○一千四百九十七萬五千一百四十三元，及自起訴狀繕本送
    達之翌日起至清償日止，按年息百分之五計算之利息。
  (三)原告願供擔保，請准宣告假執行。
二、陳述：
  (一)被告於民國八十七年十一月七日夜間十一時四十分許，在高雄市○○區○○路一
    八八巷口，因細故與被害人吳輝能發生爭吵，竟持尖刀猛刺被害人吳輝能左胸一
    刀，致被害人吳輝能死亡，經法院判處被告殺人罪刑在案，被告確有故意不法侵
    害被害人吳輝能生命權之侵權行為，應依民法第一百八十四條之規定，負侵權行
    為損害賠償責任。
  (二)原告乙○○將被害人吳輝能送醫急救共支出醫藥費七千九百十三元；另支出喪葬
    費用十三萬三千五百二十元及法事費用七萬二千元，共計支出殯喪費用為二十萬
    五千五百二十元。故原告乙○○共得請求賠償費為二十一萬三千四百三十三元。
  (三)原告甲○○為被害人吳輝能之父，其支出殯葬費為三萬三千元。另甲○○係十三
    年十一月二十一日生，於被害人吳輝能死亡時，原告甲○○尚有九年之餘命，再
    以高雄市主計處所制作之家庭收支調查表所示之八十七年之每人平均消費支出二
    十四萬八千三百零四元計算，並扣除中間利息，所得請求扶養費之金額為一百八
    十八萬四千二百八十七元，應由甲○○之二子平均分擔，則被告應賠償之扶養費
    為九十四萬二千一百四十三元。又原告甲○○為被害人吳輝能之父，遭逢喪子之
    痛，精神上受有莫大痛苦，爰請求精神慰藉金一千四百萬元。故原告甲○○共得
    請求賠償一千四百九十七萬五千一百四十三元。
三、證據：提出喪葬費用明細表及收據六紙、法事費用收據一紙、靈骨塔使用費繳款
    書一件、戶籍謄本一件、台灣地區男性簡易生命表、平均消費支出明細表、霍夫
    曼式計算表、醫藥費收據五紙為證。
乙、被告方面：
一、聲明：求為駁回原告之訴。
二、陳述：被告與被害人吳輝能口角時，被告因不小心刺死被害人吳輝能，因原告請
    求金額過高，無法賠償。
丙、本院依職權調取本院八十八年度上訴字第一一五一號被告殺人刑事案件卷證；另
    向財政部高雄市國稅局函查被告及原告甲○○之財產狀況資料。
      理    由
一、原告主張：被告於八十七年十一月七日夜間十一時四十分許，在高雄市○○區○
    ○路一八八巷口，因細故與被害人吳輝能發生爭吵，被告竟以殺人故意，持尖刀
    刺死被害人吳輝能，原告甲○○為被害人吳輝能之父，爰依侵權行為之法則，求
    為命被告賠償原告乙○○醫藥費及殯葬費共計二十一萬三千四百三十三元；賠償
    原告甲○○殯葬費、扶養費及精神慰藉金共計一千四百九十七萬五千一百四十三
    元，並均自起訴狀繕本送達之翌日起算之法定利息等語。
二、被告則辯以：被告非故意刺死被害人吳輝能，且原告請求金額過高云云。
三、原告主張吳輝能於右揭時地，遭被告持尖刀刺左胸一刀而死亡之事實，為被告所
    不爭執，被告雖抗辯非故意殺害被害人云云。然查，被害人吳輝能因遭尖刀刺創
    左胸部，深及心臟，失血過多死亡，經檢察官督同法醫師相驗屬實，此有本院調
    取之本院八十八年度上訴字第一一五一號被告殺人刑事案件卷證中之勘驗筆錄、
    相驗屍體證明書、驗斷書各一份及被害人吳輝能照片四張在卷可按，復有尖刀一
    把及被告沾染血跡之衣褲各一件可資佐證；而以胸部心臟是人體重要部位，被告
    持尖刀朝被害人吳輝能胸部心臟部位刺之，貫穿胸部深及心臟，顯見其用力甚猛
    ，足認被告下手加害時，其殺人犯意甚為堅決，其有殺人之故意甚明，所抗辯殊
    無可採，原告主張被告故意不法侵害被害人吳輝能生命權之事實，堪信為真。
四、按故意或過失不法侵害他人之權利者，負損害賠償責任。又不法侵害他人致死者
    ，對於支出殯葬費用之人，應負損害賠償之責；而不法侵害他人致死者，被害人
    之父、母、子、女及配偶，雖非財產上之損害，亦得請求賠償相當之金額。民法
    第一百八十四條第一項前段、第一百九十二條第一項、第一百九十四條定有明文
    。原告本於侵權行為之法則，請求被告賠償，於法有據，茲應審究者，為原告所
    請求之各項金額是否允當，爰分述之。
  (一)原告乙○○部分：
    原告乙○○主張其將被害人吳輝能送醫急救支出醫藥費七千九百十三元；另支出
    殯喪費用十三萬三千五百二十元及法事費用七萬二千元，合計殯葬費為二十萬五
    千五百二十元，請求被告賠償其支出二十一萬三千四百三十三元之事實，業經其
    提出醫藥費收據五紙、喪葬費用明細表及收據六紙、法事費用收據一紙為證，而
    上開費用均為醫療及殯葬所必需費用之情，復為被告所自認，此部分事實堪信為
    真，原告乙○○此部分請求均應准許。
  (二)原告甲○○部分：
    (1)原告甲○○主張支出購買靈骨塔之殯葬費用三萬三千元之事實，業據其提出繳
      款書一紙為證，復為被告所不爭執，此部分堪信為實在，其請求應予准許。
    (2)原告甲○○主張其為被害人吳輝能之父，吳輝能對其負有扶養義務，依民法第
      一百九十二條第二項請求被告賠償扶養費之損害九十四萬二千一百四十三元云
      云。經查，原告甲○○為被害人吳輝能之父，固有戶籍謄本一紙可按，惟直系
      血親尊親屬受扶養權利雖不限需為無謀生能力者，惟仍以不能維持生活者為限
      ，此觀民法第一千百十七條之規定甚明。本件原告甲○○年七十餘歲，固已無
      謀生能力，惟其擁有土地二十多筆、建物房屋一幢之情，業經本院函財政部高
      雄市國稅局查其歸戶財產，有該局八十八年十月二十五日函附原告甲○○之財
      產查詢清單一份附本院卷內可稽，則以原告甲○○之財產資力，其非不能維持
      生活之人甚明，依民法第一千一百十七條之規定，其並無受被害人吳輝能扶養
      權利，從而其請求被告賠償其扶養費損害，自屬無據，此部分請求不應准許。
    (3)原告甲○○主張其精神上受有莫大痛苦，請求被告賠償精神慰藉金一千四百萬
      元。查，原告甲○○因子吳輝能死亡，白髮人送黑髮人，心中哀痛逾恆；再斟
      酌原告甲○○年七十餘歲（十三年十一月二十一日生）已無謀生能力，其有二
      十多筆土地及一幢房屋，經濟狀況良好；被告年三十餘歲（五十九年十一月八
      日生），有房屋一幢（房屋坐落基地二筆），該房地已遭法院查封，其前以賣
      成衣維生等情，有戶籍謄本、財政部高雄國稅局函覆所附原告甲○○及被告之
      財產清單各一份在卷可按，本院認原告甲○○請求之精神慰藉金以三百萬元為
      適當。
五、綜上所述，原告乙○○所得請求金額為二十一萬三千四百三十三元；原告甲○○
    所得請求金額為三百零三萬三千元（33000元+0000000元=0000000元。）從而，
    原告依侵權行為法律關係，請求被告給付原告乙○○二十一萬三千四百三十三元
    ；給付原告甲○○三百零三萬三千元，及均自起訴狀繕本送達之翌日即八十八年
    八月十三日起至清償日止，按年息百分之五計算之法定遲延利息，為有理由，應
    予准許，原告甲○○逾此部分之請求，於法無據，應予駁回。原告陳明願供擔保
    ，請准宣告假執行，其勝訴部分，核無不合，爰酌定相當金額，准許之，原告甲
    ○○敗訴部分，其假執行之聲請亦失所附麗，應一併駁回。
六、據上論結，本件原告之訴一部有理由，一部無理由，依民事訴訟法第七十九條但
    書、第八十五條第一項前段、第三百九十條第二項，判決如主文。
中      華      民      國    八十九    年      二      月    二十九    日
                                      臺灣高等法院高雄分院民事第一庭
~B1審判長法官  黃金石
~B2法      官  周慶光
~B3法      官  簡色嬌
右為正本係照原本作成。
如對本判決上訴，須於判決送達後二十日內向本院提出上訴狀，其未表明上訴理由者
，應於上訴後二十日內向本院提出上訴理由書。
中      華      民      國    八十九    年      三      月      二      日
~B法院書記官  周能智
                                                                        Ｆ


司法院資訊處製作；財團法人民間司法改革基金會備份。
